【裁判字號】    89,易,2648
【裁判日期】    891218
【裁判案由】    違反農藥管理法
【裁判全文】
臺灣桃園地方法院刑事判決                        八十九年度易字第二六四八號
    公  訴  人  臺灣桃園地方法院檢察署檢察官
    被      告  甲○○
右列被告因違反農藥管理法，經檢察官提起公訴（八十九年度偵字第一四二五０號）
，本院判決如左：
    主  文
甲○○無罪。
    理  由
一、公訴意旨如附件起訴書所載。
二、按犯罪事實，應依證據認定之，無證據不得推定其犯罪事實，刑事訴訟法第一百
    五十四條定有明文，行為非出於故意者不罰，刑法第十二條第一項定有明文。本
    件訊之被告陳志祥固承其經營之眾益化學工業股有限公司（下稱眾益公司）所銷
    售予台中縣新社鄉大興農藥行之農藥，經台中縣政府於八十八年十二月十六日抽
    樣檢查結果，內含賽滅寧比例僅百分之０．４９，低於容許下差，並摻雜有百分
    之９．６之加保扶，惟否認為其故意為之，辯稱：前揭農藥，乃其經營之眾益公
    司於八十八年五月二十二日委託台益工業股份有限公司（下稱台益公司）分裝過
    程中，該公司分裝管線清洗不乾淨，留有其他有效成分加保扶，致二種有效成分
    即賽滅寧與加保扶混合所致等語，並舉證人邱國輝即台益公司之廠長到庭證述證
    明其供述為真。經查，被告陳志祥之眾益公司為獲行政院農業委員會於七十五年
    三月五日許可，製造內含有效成分賽滅寧百分巷之五及百分之九十五其他增量劑
    之乳劑農藥之公司，有該委員會農製字第一五０三號許可證，在卷可稽，而眾益
    公司於八十八年四月間因公司部份廠區為桃園縣政府徵收進行道路拓寬工程，致
    暫時停工，遂自八十八年四月二十七日起委託台益公司分裝成品農藥，約定由被
    告陳志祥之眾益公司提供賽滅寧農藥原體及副料予台益公司分裝，迄眾益公司復
    工時止，有雙方簽訂之委託加工協議書可稽，又本案遭行政院農委會抽查發現為
    偽農藥之農藥成品所內附全福寧（即賽滅寧）使用說明書上蓋印之製造日期為八
    十八年五月二十二日，有該說明書在卷可參，佐以證人台益公司之廠長邱國輝亦
    到庭證稱經抽查檢驗之賽滅寧農藥為其公司於八十八年五月二十二日所分裝等語
    明確，是被告陳志祥就此所為之辯解，堪值採信。再查，加保扶與賽滅寧均為製
    造成品農藥所需之有效成分原料即農藥管理法所稱之農藥原體，加保扶為一種水
    懸劑，藉由增稠劑將加保扶之固態微粒保持縣浮於水中之劑型，賽滅寧則為一種
    乳劑，係將賽滅寧溶解於有機溶劑中並加入適量界面活性劑，便於使用前加水稀
    釋時形成乳狀液，其成品中不存有任何固態不溶物或微細顆粒，此有行政院農業
    委員會農業藥物毒物試驗所（八九）農藥試化字第八九０二八六０號函一紙，存
    卷可查，故加保扶與賽滅寧為二種性質不同之農藥原體甚明，又加保扶既係加入
    增稠劑將微細顆粒懸浮於水中之劑型，故於製造過程中勢須先將固體狀之加保扶
    磨成微細顆粒，而磨成顆粒狀自當設有研磨機具，然經質之被告陳志祥堅稱其經
    營之眾益公司並無研磨機，此亦據同為製造農藥業者之前述證人邱國輝到庭證述
    屬實，且其復證稱加保扶之成本較為昂貴，而系爭偽農藥之成分依前所述加保扶
    幾達賽滅寧之一倍，故被告陳志祥之眾益公司既無研磨加保扶之設備，且加保扶
    之價格復較昂貴，則基於為商者莫不將本求利之經驗法則，被告陳志祥應無在不
    符成本之情況下，在交付賽滅寧農藥原體及副料予台益公司分裝前，即事先摻雜
    另種農藥原體加保扶之可能及必要。次查，本案經檢驗之賽滅寧農藥，確含有百
    分之９．６之加保扶成分，有台灣省農藥毒物試驗所農藥規格檢驗報告書在卷可
    稽，然依前述被告陳志祥交付予台益公司之農藥原體及副料並無加保扶成分，證
    人邱國輝亦證稱其公司於八十八年五月二十一日有製造加保扶，隔日即八十八年
    五月二十二日即製造分裝眾益公司委託製造之賽滅寧農藥，恐因管線清洗不淨，
    致二者農藥原體相混等語在卷。故本案應審究者厥為含有加保扶成分之賽滅寧農
    藥，其加保扶成分究為被告陳志祥授意台益公司所為抑或台益公司於分裝過程中
    ，不慎加入。惟前者並無確切證據足資證明，而證人邱國輝之證述，則依前引行
    政院農委會農業藥物毒物試驗所函示：不同有效成分之成品農藥如以相同設備分
    裝，交替間未經清洗確有污染之可能等語，已然合理有據，又其與被告陳志祥就
    本案件之重要關鍵點，係立於利益相衝突之立場，其竟不顧及其證述果若屬實，
    恐將有損台益公司之權益而猶然敢於為如上之證述，益見其證述之可信，是綜上
    所述，系爭賽滅寧農藥內摻雜有加保扶成分，並無證據證明係被告陳志祥授意台
    益公司而故意為之，其犯行不能證明，揆諸前揭條文，爰應其無罪之諭知。
據上論斷，應依刑事訴訟法第三百零一條第一項，判決如主文。
本案經檢察官魏雯祈到庭執行職務。
中      華      民      國      八十九      年    十二    月    十八    日
                                臺灣桃園地方法院刑事第一庭
                                    法  官    潘   政  宏
右正本證明與原本無異。
如不服本判決，應於判決送達後十日內向本院提出上訴狀( 應附繕本 )，上訴於
臺灣高等法院。
                                      書記官   蔡   春    榮
中        華        民        國   八十九   年   十二   月    二十七    日


司法院資訊處製作；財團法人民間司法改革基金會備份。
